臺灣高雄地方法院刑事判決　　　　　　　93年度訴字第1418號
公　訴　人　臺灣高雄地方法院檢察署檢察官
被　　　告　己○○　男　43歲.
選任辯護人　陳豐裕律師
被　　　告　戊○○　男　39歲.
選任辯護人　陳魁元律師
被　　　告　甲○○　男　21歲.
上列被告等因違反槍砲彈藥刀械管制條例等案件，經檢察官提起
公訴（93年度偵字第344、687、3702號），本院判決如下：
    主  文
己○○未經許可，持有手槍，處有期徒刑伍年陸月，併科罰金新
台幣壹拾伍萬元，罰金如易服勞役，以銀元參佰元即新台幣玖佰
元折算壹日，扣案之巴西TAURUS廠製口徑9mm 制式半自動手槍壹
枝（含彈匣壹個，槍枝編號：0000000000）、制式子
彈拾壹顆均沒收。又依法逮捕之人脫逃，處有期徒刑參月；應執
行有期徒刑伍年柒月，併科罰金新台幣壹拾伍萬元，罰金如易服
勞役，以銀元參佰元即新台幣玖佰元折算壹日，扣案之巴西TAUR
US廠製口徑9mm 制式半自動手槍壹枝（含彈匣壹個，槍枝編號：
0000000000）、制式子彈拾壹顆均沒收。
甲○○未經許可寄藏子彈，處有期徒刑肆月，併科罰金新台幣伍
萬元，有期徒刑如易科罰金，罰金如易服勞役，均以銀元參佰元
即新台幣玖佰元折算壹日；緩刑貳年。扣案之制式子彈拾顆（即
主文第一項扣案子彈其中拾顆）均沒收。
戊○○無罪。
    事  實
一、己○○前因懲治盜匪條例等案件，經臺灣高等法院高雄分院
    以民國（下同）82年聲字第169 號定其應執行有期徒刑14年
    確定，於86年11月25日縮短刑期假釋出監，預定於93年11月
    24日縮刑期滿（未構成累犯），然其於假釋期間，明知手槍
    、子彈業經中央主管機關公告列管，非經許可，不得無故持
    有之，仍於不詳時間以不詳方法取得具有殺傷力之巴西TAUR
    US廠製口徑9mm 制式半自動手槍1 枝，及具有殺傷力之口徑
    9mm 制式子彈11顆後，非法持有之。於92年11月11日，己○○因陪同其妻劉秀梅、其弟戊○○、友人丁○○、表弟黃建
    祥共赴臺灣高雄地方法院鳳山簡易庭出庭應訊，其為防身之
    用，乃攜前揭槍彈（含彈匣1 個）在法院附近國泰路與新富
    路口交岔處之紅磚人行道上滯留，適員警丙○○執行便衣肅
    竊等勤務巡邏經過，見己○○行跡可疑而欲上前盤查，己○○見員警上前，一時心虛，乃隨即欲騎乘車牌號碼ＸＫＺ─
    777 號重型機車離去，然因一時緊張，重心不穩，致機車翻
    覆，情急之下乃棄車快步逃跑，丙○○見狀乃合理懷疑己○○有犯罪嫌疑，便起身追逐攔截，終於附近巷尾攔住己○○
    ，以手扣住己○○之脖子，且立即取出身分證件向己○○表
    明其為警察，欲進行臨檢，己○○則假裝有病，身體不適，
    作勢蹲下休息，然趁此時則將隨身攜帶之前揭槍彈（含彈匣
    1 個）取出，欲藏放在身旁路邊機車帆布底下，惟因置放之
    時發出金屬摩擦聲響，為丙○○所發覺，當場欲以持有槍枝
    犯行之現行犯加以逮捕，己○○因要求丙○○放其一馬，為
    丙○○所拒，為避免遭丙○○逮捕歸案，即與丙○○發生扭
    打，然不久後丙○○即將之制伏，並以現行犯規定依法加以
    逮捕，並自己○○手中搶得該枝制式半自動手槍（彈匣則為
    己○○搶得，丙○○事後則於扭打現場撿獲前揭制式子彈1
    顆），此時，因彼等二人已拖拉至巷口，附近亦有多數民眾
    圍觀，丙○○乃委託民眾撥打110 通報警網前來支援，同時
    戊○○聞訊亦欲從對面街角前來，己○○即對其高喊：「他
    （指丙○○）手槍裡面沒有子彈，不用怕他，過來救我」等
    語，而同時，適不知情之丁○○因之前受戊○○委託，駕駛
    車牌號碼九Ｗ─5070號自用小客車前來該處，欲關心己○○
    發生何事時，己○○即基於脫逃之犯意，趁機掙脫丙○○之
    束縛，拍打車門示意丁○○開門，並跳上車責令丁○○駕車
    離去，並在高雄縣鳳山市○○○路92巷口下車脫逃成功，嗣
    支援警網到場，依丁○○之車牌號碼及己○○遺留現場之機
    車資料，尋線查獲己○○到案。
二、己○○逃脫後，為免遭警查緝，遂於同年11月21日至24日間
    某日晚間11時許，在高雄縣鳳山市「開漳聖王廟」前廣場，
    將自己尚持有具殺傷力之口徑9mm 制式子彈10顆，交由友人
    甲○○保管，而甲○○亦明知未經許可，不得無故寄藏制式
    子彈，竟仍基於為他人寄藏子彈之犯意，而為己○○代為保
    管前開子彈10顆，並寄藏於其位於高雄市新興區○○○街2
    之17號租屋處，嗣經警於93年12月16日上午11時許，持本院
    核發之搜索票前往前揭住處搜索時，當場查獲，並扣得前揭
    子彈10顆。
三、案經高雄市政府警察局刑事警察大隊移送臺灣高雄地方法院
    檢察署偵查起訴。
    理  由
壹、被告己○○部分：
一、訊據被告矢口否認有何無故持有槍彈及脫逃罪行，辯稱：扣
    案之制式手槍1 枝及子彈11顆均非伊所有，當時警員丙○○
    持系爭扣案之槍枝追趕伊，伊不知道丙○○為警察，一時害
    怕才逃跑，且當時伊尚未於丙○○之實力支配底下，尚未經
    依法逮捕，縱使脫逃，亦與脫逃罪之構成要件不符；又伊既
    未非法持有槍彈，事後自亦無將子彈交予共同被告甲○○寄
    藏等語，經查：
  (一)被告持有槍彈部分：
  １被告於92年11月11日因陪同家人前往本院鳳山簡易庭出庭應
    訊，而攜前揭槍彈（含彈匣1 個）在法院附近國泰路與新富
    路口交岔處之紅磚人行道上滯留，因形跡可疑，遭執行便衣
    肅竊等勤務之警員丙○○欲上前盤查時，棄車逃跑，經丙○○追趕至附近巷尾攔住，表明警察身分欲進行攔檢，被告即
    蹲下欲將隨身攜帶之前揭槍彈（含彈匣1 個）藏放在身旁機
    車帆布底下，然為丙○○發覺，並當場以現行犯予以逮捕制
    伏，並扣得該枝制式半自動手槍，彈匣則為己○○搶得，彈
    匣中之子彈1 顆則掉落地上等情，均據證人丙○○到庭證述
    歷歷在卷（本院審理卷2 頁25、29），被告雖不否認於彼等
    爭執現場查獲系爭槍彈，惟否認係伊所有，辯稱均係丙○○
    所有等語，然查：丙○○當日係執行便衣肅竊勤務，並無攜
    帶任何槍械，縱係丙○○攜帶之手槍，因有警械管理之統一
    編號，亦容易查詢，而無強賴係被告所有之必要；且丙○○
    與被告並無怨隙，此為被告所自承，本件查獲過程本非丙○○所預期，其自無栽槍誣陷被告之理，因而，本院認證人丙○○之證詞較為可信。
  ２次按被告以外之人於偵查中向檢察官所為陳述，除顯有不可
    信之情況者外，得為證據，刑事訴訟法第159 條之1 第2項
    定有明文。偵查中對被告以外之人（包括證人、共同被告等
    ）所為之偵查筆錄，性質上雖屬傳聞證據，惟現階段刑事訴
    訟法規定檢察官代表國家偵查犯罪、實施公訴，依法其有訊
    問被告、證人之權力，證人且須具結，而實務運作時，檢察
    官偵查中向被告以外之人所取得之陳述，原則上均能遵守法
    律規定，不致違法取供，其可信度極高，職是，被告以外之
    人前於偵查中已具結而為證述，除反對該項供述得具有證據
    能力之一方，已釋明「顯有不可信之情況」之理由外，不宜
    以該證人未能於審判中接受他造之反對詰問為由，即遽指該
    證人於偵查中之陳述不具證據能力。經查：本件證人丁○○
    於92年12月17日、證人即共同被告甲○○（其指述被告己○○部分，即立於證人地位）於92年12月16日在檢察官偵查中
    所為之陳述（見92年他字第4986號偵查卷頁135 、93年偵字
    第344 號偵查卷頁4）， 依法均有具結，且於本院審理時均
    未陳稱受有任何不法取供之情形（本院審理卷2 頁18、41以
    下），被告亦未釋明有何顯不可信之情況，依上說明，其等
    於偵查中之證言自均具有證據能力，合先敘明。
  ３而證人丁○○於92年12月17日偵查中已明確證稱略以：「（
    為何開車載己○○離去？）因為戊○○接連接到二通電話，
    說被告己○○與人吵架，要我過去看一下，我過去時，看見
    有10多位民眾在圍觀，我有看到被告己○○與一位穿便服的
    男子在扭打‧‧」、「（何時看見彈匣？）己○○上我車後
    ，坐在我車子的後車座，我好奇往後看，看到他手持彈匣，
    彈匣呈暗銀色，我也看到紅色子彈數發，我問他跟何人打架
    ，他說是警察，後來他打電話給我，叫我不要亂講，我心想
    可能闖下大禍，就主動到九曲堂派出所到案說明‧‧」等語
    （92年他字第4986號偵查卷頁136 、137）， 雖證人丁○○
    於本院審理時，經被告辯護人交互詰問後，改稱：「被告上
    車後，伊僅看到被告拿一條長長的東西，不確定是否係彈匣
    ，且被告沒有說是誰和他打架」等語（本院審理卷2 頁12）
    ，然證人丁○○於偵查中之證詞，經核與警員丙○○描述之
    情景大致相符，且因被告所犯乃屬暴力犯罪，證人於其在場
    作證，為避免遭受報復，就被告犯罪事實難免有避重就輕之
    虞，復衡以本院由直接審理，觀察證人丁○○當庭作證時之
    神情、壓力，認應以其在偵查中所證較符合真實。依此，益
    證警員丙○○所證被告持有槍彈之事實為真。
  ４嗣被告己○○逃脫後，為免遭警查緝，乃於92年11月21日至
    24日間某日晚間十一時許，在高雄縣鳳山市「開漳聖王廟」
    前廣場，將自己尚持有具殺傷力之口徑9mm 制式子彈10顆，
    交由共同被告甲○○保管寄藏等情，亦據甲○○於偵查中明
    確證稱略以：「被告己○○於前揭時地共交給伊10顆子彈，
    且己○○說他的槍被警察拿走了，原本他要槍擊警察，但彈
    匣掉下來，被警察發現，之前就見過己○○持有槍械」等語
    （93年度偵字第344 號偵查卷頁5）， 亦可輔證證人丙○○
    所證情節屬實。被告雖辯稱共同被告甲○○於本院審理時乃
    稱系爭子彈係撿到的，且其智能偏低，於偵查中之證言並不
    可信等語，然查：非法持有或寄藏子彈，其刑期相同，此觀
    諸論罪法條自明，共同被告甲○○如非果自被告己○○處取
    得系爭子彈，自無指述己○○之必要；甚且，甲○○為掩護
    己○○，於本院93年12月9 日準備程序就法官所詢是否認罪
    時，尚吞吐答稱：「認罪，該10顆子彈係在我住處查獲的，
    至於是寄藏或撿到的容於審理庭時再說」等語，有該次準備
    程序筆錄在卷可參（見本院審理卷1 頁115）， 可知甲○○
    並無誣陷被告己○○之動機。至於被告甲○○智能偏低之事
    實，雖據其提出高雄縣政府役男徵兵檢查體位判定結果通知
    書乙紙在卷可參（本院審理卷1 頁123）， 而本院於審理時
    ，被告甲○○態度雖顯較為怯弱，然對於所詢問題，均能切
    題回答，神色態度亦無恍惚異常，顯見共同被告甲○○智能
    縱有不足，亦無妨礙其正確判斷事理之能力，尚未達到心神
    喪失或精神耗弱之程度，亦不能據此否認其證言之證明力。
    是本院認甲○○於偵查中之證詞，亦為可信。
  ５而本件自被告己○○身上查獲扣案之手槍1 枝（槍枝管制編
    號：0000000000號），經送內政部警政署刑事警察局鑑定結
    果，認係巴西TAURUS廠製口徑9mm 制式半自動手槍，機械性
    能良好，可擊發同口徑制式子彈，認具殺傷力；另送鑑制式
    90 手 槍子彈1 顆（按：即警員丙○○於扭打現場拾獲者）
    ，係口徑9mm 之制式子彈，認具有殺傷力；另自被告甲○○
    住處起獲之前揭制式90手槍子彈10顆，係口徑9mm 制式子彈
    ，認均具殺傷力，此分別有該局93年1 月13日刑鑑字第0920
    223490、0000000000號槍彈鑑定書二紙暨照片8 紙附卷可稽
    （93年偵字第3702號偵查卷頁33至41），均足證被告未經許
    可，持有具殺傷力之制式手槍1 支及子彈11顆犯行。是被告
    犯行事證明確，應依法論科。
  (二)被告脫逃罪部分：
  １誠如前述，被告於92年11月11日在本院鳳山簡易庭附近因形
    跡可疑，遇警員丙○○欲上前盤查時，棄車逃跑，經丙○○
    追趕攔住，表明警察身分欲進行盤檢，己○○裝病趁機蹲下
    ，欲將非法持有之前揭槍彈（含彈匣1 個）藏放在身旁機車
    帆布底下，然為丙○○發覺，並當場以現行犯予以逮捕制伏
    後，己○○乃趁機跳上不知情之丁○○駕駛之汽車脫逃離去
    等情，均據證人丙○○到庭證述歷歷在卷（本院審理卷2頁
    25、29）；而就脫逃情節，證人丁○○亦到庭證稱：「伊當
    時看到被告與丙○○扭打到馬路上，後來丙○○左手拿著一
    把槍，右手勒住被告脖子，制伏住被告後，被告則奮力要把
    丙○○的手扳開，被告看到伊的車後，則拍打伊車門要求讓
    其上車，伊就開車載被告離開」等語，被告對其遭丙○○逮
    捕後，仍跳上丁○○車上脫逃乙節亦不爭執（本院審理卷1
    頁84），故此部份事實堪予認定。
  ２而刑法第161 條第1 項脫逃罪構成要件中，所謂「依法逮捕
    之人」，係指依法律之規定逮捕，暫時拘束其行動自由，將
    解送一定之處所，尚未經拘禁於法定處所之人，其中乃包括
    依刑事訴訟法第88條第1 項因現行犯而受逮捕之被告。另司
    法警察於92年12月1 日警察職權行使法實施前，依據警察勤
    務條例第11條第3 款規定所實施之臨檢，司法院大法官會議
    曾於90年12月14日以釋字第535 號解釋揭示：「對人實施之
    臨檢須以有相當理由足認其行為已構成或即將發生危害者為
    限，且均應遵守比例原則，不得逾越必要程度。臨檢進行前
    應對在場者告以實施之事由，並出示證件表明其為執行人員
    之身分。警察勤務條例第11條第3 款之規定，於符合上開解
    釋意旨範圍內，予以適用，始無悖於維護人權之憲法意旨」
    等意旨，嗣立法公佈之警察職權行使法第6 條第1 項第1 款
    即明文規定：「警察於公共場所或合法進入之場所，如有合
    理懷疑其有犯罪之嫌疑或有犯罪之虞者，得查證其身分。」
    ，亦可作為臨檢合法性之判斷依據。
  ３經查：警員丙○○於案發當時，乃於鳳山市○○路與新富路
    路段執行便衣肅竊勤務，因當地向有發生機車竊盜案件，其
    見被告於路邊滯留，形跡可疑，即生念欲上前盤查，就此階
    段而言，雖難稱有何相當理由，足資懷疑被告有犯罪之虞，
    然因丙○○警員尚未實施臨檢勤務之際，被告即因持有槍彈
    ，心虛棄車逃跑，就當時警察為緝捕犯罪之急迫情狀，及執
    勤實務之合理判斷，被告此一逃跑行為，客觀上應足致人合
    理懷疑或有相當理由，認被告有犯罪之可能，則丙○○繼而
    上前追捕欲實施臨檢，於程序上應認並未逾必要程度。嗣被
    告因抗拒臨檢，丙○○於採取必要措施之過程中，乃發現被
    告實係非法持有槍彈之現行犯，則丙○○依刑事訴訟法第88
    條第1 項規定，予以當場逮捕，程序上亦於法有據，均屬合
    法，是被告乃經警察依法逮捕之人，足堪認定。
  ４被告雖辯稱：伊當時不知道丙○○係警察，故無脫逃之犯意
    等語，然查：警員丙○○於巷底追及被告後，乃將隨身攜帶
    之警察證件取出提示予被告，表明其警察之身分，被告發現
    無法抗拒臨檢，乃蹲下假裝有病，欲藏匿隨身攜帶之手槍等
    節，及丁○○於車上乃聽聞被告自述剛剛係與警察扭打等情
    ，均據證人丙○○、丁○○證述明確，已如前述，依常情，
    丙○○為對被告進行臨檢，而追趕被告長達30餘公尺，其對
    於被告之當場質疑詢問，必會表明身分，喝令制止被告再跑
    才是，且被告如主觀上未查知丙○○係司法警察，為避免臨
    檢，其何須當場逃跑，故依當時之客觀情狀，被告早於逃避
    警察丙○○臨檢，遭丙○○制伏時，即知悉丙○○係警察。
    縱被告否認丙○○早於前揭時點即表明警察身分，然至少丙○○將被告以非法持有槍彈之現行犯逮捕制伏時，丙○○曾
    將警察證件提示予被告知悉，且對準備來援救之弟弟戊○○
    喝令「我是警察」，被告仍掙脫丙○○之逮捕，跳上丁○○
    車子脫逃等情，均為被告於警詢、本院審理時所自承（92年
    他字第4986號頁145 背面、本院審理卷2 頁60），即被告於
    掙脫逮捕時，主觀上即知丙○○係司法警察，且依法執行職
    務，其仍脫逃，顯有脫逃之犯意甚明。
  ５被告雖復辯稱：伊當時尚未經丙○○逮捕，尚未置於丙○○
    之實力支配下等語，然查：是否已遭依法「逮捕」，判斷標
    準在於其身體是否業在公力拘束或監督之下，而此公力拘束
    或監督不以物理之強制力為限，凡在監督者耳目所及，及監
    督權尚能行使之區域以內，皆為尚在監督力支配之範圍，如
    客觀上可認為處於公力拘束或監督之下，即屬依法逮捕之人
    。本件警員丙○○發現被告非法持有槍彈，乃依現行犯規定
    將被告逮捕，其左手已經扣住被告脖子，右手奪得被告攜帶
    之手槍等情狀，均迭據證人丙○○、丁○○到庭證述明確（
    本院審理卷2 頁11、29），且為被告所不爭執（頁60），是
    丙○○雖未對被告使用警用器械鐐具，拘束被告自由，然因
    丙○○已具體表明警察身分，且將被告制伏限制其行動自由
    ，顯然已經完成逮捕之程序，被告抗辯尚未經逮捕，並不可
    採。
  ６綜上，被告脫逃犯行，亦堪認定，應依法論科。
二、論罪科刑：
  (一)按槍砲彈藥刀械管制條例所稱「槍砲」，係指手槍等各式槍
    枝及其他可發射金屬或子彈具有殺傷力之各式槍砲；「彈藥
    」則指前款各式槍砲所使用之子彈，槍砲彈藥刀械管制條例
    第4 條第1 項第1 款、第2 款分別定有明文；而前揭槍砲、
    彈藥，非經中央主管機關許可，不得持有，同法第五條亦定
    有明文。本件被告持有之手槍及子彈，經鑑驗結果均具有殺
    傷力，已如前述，故被告所持有之手槍及子彈，各為制式手
    槍、子彈，均屬槍砲彈藥刀械管制條例第4 條第1 項第1 款
    、第2 款所稱之槍砲、彈藥。
  (二)核被告前揭所為，係犯槍砲彈藥刀械管制條例第7 條第4 項
    未經許可持有手槍罪、第12條第4 項未經許可持有子彈罪，
    及刑法第161 條第1 項之脫逃罪。被告行為後，槍砲彈藥刀
    械管制條例曾於94年1 月26日修正公布第4 、8 、16、20條
    ，並刪除第10、11、17條條文，被告本件犯行所涉條文則未
    經修改變動，依刑法第1 條原則，自應適用被告行為時之法
    律，而無新舊法比較之問題，合先敘明。被告以一行為同時
    持有制式手槍及制式子彈，係以一行為觸犯數構成要件不同
    之罪，為想像競合犯，依刑法第55條前段規定，應從一重之
    違反槍砲彈藥刀械管制條例第7 條第4 項未經許可持有制式
    手槍罪處斷；被告所犯槍砲彈藥刀械管制條例第7 條第4 項
    未經許可持有制式手槍罪及刑法第161 條第1 項脫逃罪二罪
    間，犯意各別，罪名互異，應分論併罰。爰審酌被告明知制
    式槍彈屬高度危險之物品，非經主管機關許可不得擅自持有
    ，以維社會大眾安全與良善秩序，竟仍無故持有具殺傷力之
    制式槍彈，嚴重影響社會治安，於警察依現行犯依法逮捕後
    ，尚脫逃逃避司法制裁，且犯後均否認犯行，尚不知改過遷
    善等一切情狀，分別量處如主文所示之刑，並就非法持有制
    式手槍犯行併科罰金部分，諭知易服勞役之折算標準，以期
    自新。另本案可發射子彈具有殺傷力之巴西TAURUS廠製口徑
    9mm 制式半自動手槍1 枝（含彈匣1 個，槍枝管制編號：
    0000000000號）及制式子彈11顆，係槍砲彈藥刀械管制條例
    第4 條第1 項第1 款、第2 款所列物品，屬非經許可不得持
    有之違禁物，不問屬於犯人與否，應依刑法第38條第1 項第
    1 款規定宣告沒收；至於彈匣1 個，本係槍枝之一部分而屬
    違禁物，雖為被告搶得而未扣案，然尚無證據證明業已滅失
    ，仍應予以宣告沒收，併此敘明。
貳、被告甲○○部分：
一、訊據被告甲○○於本院審理時，對於其無故持有前揭制式子
    彈10顆，於93年12月16日上午11時許為警在高雄市新興區○○○街2 之17號租屋處內搜索時查獲等情，均坦承不諱，然
    矢口否認係受被告己○○委託寄藏保管，辯稱：前揭10顆子
    彈均係伊於92年11月間在屏東縣東港海邊撿到的等語，然查
    ：被告甲○○受託寄藏前開制式子彈10顆等事實，迭據其於
    警詢、偵查中自承在卷，且有該制式子彈10顆扣案足憑，而
    該10顆子彈送驗後，係口徑9mm 制式子彈，均具殺傷力，亦
    有內政部警政署刑事警察局93年1 月13日刑鑑字第09202404
    78號槍彈鑑定書1 紙暨照片2 紙附卷可稽（93年偵字第3702
    號偵查卷頁38至41），復衡以其於本院為迴護被告己○○，
    而翻異前詞稱系爭子彈係撿到等語，並不可信，均如前述，
    是被告甲○○寄藏子彈犯行，亦堪予認定。
二、核被告所為，係觸犯槍砲彈藥刀械管制條例第12條第4 項未
    經許可寄藏制式子彈罪。又槍砲彈藥刀械管制條例所謂之「
    寄藏」，係指受他人之委託代為保管，其保管之本身所為之
    「持有」，既係「寄藏」之當然結果，法律上自應僅就「寄
    藏」行為為包括的評價，不應另就「持有」予以論罪。爰審
    酌被告明知制式子彈，乃具有殺傷力，對於社會治安影響重
    大，竟仍同意受託寄藏，本不宜寬恕，然念其犯後坦承大部
    分犯行，態度良好，且寄藏之子彈數量10顆等一切情狀，量
    處如主文所示之刑，併分別諭知易科罰金及併科罰金易服勞
    役之折算標準，以期自新。又被告前未曾受有期徒刑以上刑
    之宣告，有臺灣高等法院被告全國前案紀錄表在卷可稽，其
    經此教訓後，應知所警惕，信無再犯之虞，本院因認所宣告
    之刑以暫不執行為適當，併諭知緩刑二年，以勵自新。而共
    同被告己○○交由被告王寄慶寄藏，即自甲○○家中起出之
    制式子彈10顆，係槍砲彈藥刀械管制條例第4 條第1 項第2
    款所列物品，屬非經許可不得持有之違禁物，已如前述，不
    問屬於犯人與否，亦應依刑法第38條第1 項第1 款規定宣告
    沒收。
參、無罪部分：
一、公訴意旨略以：被告戊○○於九十二年十一月十一日因與其
    兄己○○、嫂嫂劉秀梅、友人丁○○、表弟黃建祥共赴臺灣
    高雄地方法院鳳山簡易庭出庭應訊，於庭外戊○○巧遇對造
    當事人母親乙○○○，竟以：「幹你娘，我東西已經準備好
    等你，你還不知死活」等語，恐嚇乙○○○，致乙○○○心
    生畏懼，因而認被告涉犯刑法第305 條恐嚇危害安全罪嫌等
    語。
二、(一)按犯罪事實應依證據認定之，無證據不得認定犯罪事實，
    又不能證明被告犯罪者，應諭知無罪之判決，刑事訴訟法第
    154 條第2 項、第301 條第1 項分別定有明文。次按認定不
    利於被告之事實，須依積極證據，茍積極之證據本身存有瑕
    疵而不足為不利於被告事實之認定，即應為有利於被告之認
    定，更不必有何有利之證據，而此用以證明犯罪事實之證據
    ，猶須於通常一般人均不至於有所懷疑，堪予確信其已臻真
    實者，始得據以為有罪之認定，倘其證明尚未達到此一程度
    ，而有合理性之懷疑存在，致使無從為有罪之確信時，即應
    為無罪之判決，最高法院82年度臺上字第163 號判決、76年
    度臺上字第4986號、30年度上字第816 號等判例意旨可資參
    照。(二)又按刑法第305 條之恐嚇罪，以行為人以加害生命、
    身體、自由、名譽、財產之事，恐嚇他人致生危害於安全為
    要件；亦即行為人須對於被害人為惡害之通知，即向之為明
    確、具體加害上述各種法益之意思表示之行為，致被害人之
    心理狀態陷於危險不安之境，始得以該項罪名相繩。
三、公訴人認被告涉犯恐嚇罪嫌，無非係以：被告向乙○○○恐
    嚇稱：「幹你娘，我東西已經準備好等你，你還不知死活」
    等語，訊據被告則堅詞否認有何恐嚇犯行，辯稱：伊當時僅
    辱罵乙○○○三字經，並無其他恐嚇話語，經查：
  (一)被告於92年11月11日陪同其兄己○○、友人丁○○、表弟黃
    建祥等人前往本院鳳山簡易庭出庭應訊時，於法庭外巧遇乙○○○時，固曾怒罵乙○○○「幹你娘」三字經，然乙○○○為避免與被告發生正面衝突，乃立即走進法庭，並未聽聞
    被告聲稱：「我東西已經準備好等你，你還不知死活」等語
    ，均據證人即乙○○○到庭證稱明確（本院審理卷2 頁19、
    20），經核證人乙○○○所證內容，乃與警詢時所述相符（
    警卷頁75背面），可見其指述前後一致；且乙○○○於本院
    證述時，對於被告辱罵伊當時之兇惡情狀，乃指述歷歷，衡
    情應無偏袒被告之可能，則乙○○○既未聽聞被告前揭恐嚇
    話語，被告辯稱當時並未說出前揭恐嚇話語，乃為可信。
  (二)至於證人丁○○於偵查中雖曾證稱：伊當時在鳳山簡易庭，
    有聽到被告罵前揭恐嚇話語（92年他字第4986號偵查卷頁
    136 ），然查：證人丁○○於該次偵訊中，亦同時證述：伊
    不知道被告在罵誰，可能是對造當事人之弟弟等語，且丁○○先前於警詢時，亦僅證稱其僅聽聞被告辱罵三字經，辱罵
    對象係一位穿著黑衣服之男子等語（92年他字第4986號偵查
    卷頁27背面），因證人丁○○對於被告口出惡言之對象究竟
    係何人，並未親見親聞，且對於被告是否僅罵三字經，或有
    前揭恐嚇言語，前後並不一致，自難採信其於偵查中之證言
    ，遽論被告犯罪。
  (三)又雖乙○○○證稱：伊當時無意間尚有看見被告自汽車後車
    箱中取出疑似手槍之物，態度遮遮掩掩，佩帶於腰際，伊心
    中十分害怕等語，然查：乙○○○既係不經意看到被告所持
    疑似槍砲等物，顯見被告縱使自後車箱中取出疑似手槍之物
    ，然其亦不欲張揚聲張，並非欲持以恐嚇乙○○○，則乙○○○心生恐懼之原因，既係因其自己認為被告攜帶疑似槍砲
    等違禁物，且係因其等前有怨隙，方而對被告生懼，則顯然
    並非遭被告恐嚇所致，亦即乙○○○心生恐懼，與被告行為
    間並無因果關係，亦不能以此認被告涉有恐嚇犯罪。
  (四)此外，復查無其他積極證據證明被告犯罪，揆諸前揭說明，
    自應為被告無罪之諭知。
據上論斷，應依刑事訴訟法第299 條第1 項前段、第301 條第1
項，槍砲彈藥刀械管制條例第7 條第4 項、第12條第4 項，刑法
第11條前段、第161 條第1 項、第55條、第51條第5 款、第41
條第1 項前段、第42條第2 項、第74條第1 款、第38條第1 項第
1 款，罰金罰鍰提高標準條例第2 條，現行法規所定貨幣單位折
算新台幣條例第2 條，判決如主文。
本案經檢察官庚○○到庭執行職務。
中　　華　　民　　國　　94　　年　　5 　　月　　16　　日
                  刑事第七庭    審判長法　官  孫啟強
                                      法　官  卓立婷
                                      法　官  蔡川富
以上正本證明與原本無異。
如不服本判決，應於收受送達後10日內向本院提出上訴書狀。
中　　華　　民　　國　　94　　年　　5 　　月　　16　　日
                                      書記官　邱秋珍
論罪法條：
槍砲彈藥刀械管制條例第7條
未經許可，製造、販賣或運輸火砲、肩射武器、機關槍、衝鋒槍
、卡柄槍、自動步槍、普通步槍、馬槍、手槍或各類砲彈、炸彈
、爆裂物者，處死刑、無期徒刑或7 年以上有期徒刑；處徒刑者
，併科新台幣3 千萬元以下罰金。
未經許可，轉讓、出租或出借前項所列槍砲、彈藥者，處無期徒
刑或 5 年以上有期徒刑，併科新台幣 1 千萬元以下罰金。
意圖供自己或他人犯罪之用，而犯前二項之罪者，處死刑或無期
徒刑；處徒刑者，併科新台幣 5 千萬元以下罰金。
未經許可，持有、寄藏或意圖販賣而陳列第1 項所列槍砲、彈藥
者，處5 年以上有期徒刑，併科新台幣1 千萬元以下罰金。
第 1 項至第 3 項之未遂犯罰之。
槍砲彈藥刀械管制條例第12條
未經許可，製造、販賣或運輸子彈者，處1 年以上7 年以下有期
徒刑，併科新台幣500 萬元以下罰金。
未經許可，轉讓、出租或出借子彈者，處6 月以上5 年以下有期
徒刑，併科新台幣300 萬元以下罰金。
意圖供自己或他人犯罪之用，而犯前二項之罪者，處3 年以上10
年以下有期徒刑，併科新台幣700 萬元以下罰金。
未經許可，持有、寄藏或意圖販賣而陳列子彈者，處5 年以下有
期徒刑，併科新台幣300 萬元以下罰金。
第 1 項至第 3 項之未遂犯罰之。
中華民國刑法第161條
依法逮捕、拘禁之人脫逃者，處 1 年以下有期徒刑。
損壞拘禁處所械具或以強暴脅迫犯前項之罪者，處5 年以下有期
徒刑。聚眾以強暴脅迫犯第1 項之罪者，在場助勢之人，處3 年
以上10年以下有期徒刑。
首謀及下手實施強暴脅迫者， 處 5 年以上有期徒刑。
前三項之未遂犯，罰之。
